臺灣高等法院臺南分院刑事裁定　　　　　 96年度抗字第208號
抗　告　人　甲○○
上列抗告人因聲請迴避案件，不服臺灣臺南地方法院中華民國96
年7月10日裁定（96年度聲字第797號），提起抗告，本院裁定如
下：
    主  文
抗告駁回。
    理  由
一、本件抗告意旨略以：
  (一)抗告人聲請洪士傑法官迴避，有客觀事實具體存在：本件洪
    士傑法官因與被告是舊識，基於人言可畏而簽請迴避，有95
    年12月14日簽呈可參，是顯然有事實認定洪法官就承辦本案
    有困擾，此種困擾，已然影響審判之進行，否則又何必自行
    迴避？法官因舊識而簽請迴避此一客觀事實，以一般通常之
    第三人觀點，豈能無有審判不公之疑慮？原裁定認為一般通
    常之人對於洪士傑法官能否為公平之裁判，無有合理懷疑，
    聲請人純屬聲請人純屬臆測云云，顯有失當。蓋為人當避瓜
    田李下之嫌，眾所共知，連法官本人都覺人言可畏，而希望
    自行迴避，但法院仍使之續任審判工作，一般人豈能無審判
    不公之疑。
  (二)受命法官亦為合議庭之一員，具有認定事實適用法律之大權
    ，自不能因為洪法官只是合議庭之一員，而認定伊無影響力
    ，無偏頗之虞。是原裁定認事用法顯有違誤，特請撤銷原裁
    定云云。
二、原裁定意旨略以：
  (一)原審95年度訴字第1770號違反貪污治罪條例等案件之受命法
    官洪士傑，就該承辦案件，並無刑事訴訟法第17條所列各款
    應自行迴避而不迴避之情形。
  (二)聲請人雖主張：該案受命法官洪士傑曾就本案簽擬：「本人
    與被告甲○○及其配偶陳碧宗為舊識，為避免困擾，擬參照
    刑事訴訟法第十七條自行迴避事由之精神，簽准予本件自行
    迴避」等語，顯然洪法官承辦本案已有甚大之精神及社會壓
    力。又承審法官與被告屬舊識，若重判，則被告恐有渠為自
    清而重判之虞，若判無罪或輕判，則外界恐有不當聯想，被
    告認為在此等瓜田李下之環境，還期待法官抗拒壓力，仍能
    公平公正審判者，或有為難之處，爰聲請洪士傑法官迴避云
    云。惟聲請人並未釋明或提出具體事實可資認定洪士傑法官
    與被告有何故舊親交而足認其執行職務有偏頗之虞等情事存
    在，使一般通常之人對於洪士傑法官能否為公平之裁判，均
    具有合理之懷疑，自難僅憑聲請人主觀之臆測及洪士傑法官
    曾簽請自行迴避即認其有偏頗之虞。
  (三)再按除簡式審判程序、簡易程序及第三百七十六條第一款、
    第二款所列之罪之案件外，第一審應行合議審判，刑事訴訟
    法第二百八十四條之一定有明文。本件聲請人所涉犯之違反
    貪污治罪條例等案件，依法乃為合議審判之案件，洪士傑法
    官就該案件為受命法官，而受命法官僅於審判期日前為準備
    程序，實際上認定事實及判決係由所屬合議庭為之，當無法
    僅以受命法官與被告係舊識，即臆測其有偏頗之虞，是聲請
    人本件主張，無非僅出於個人主觀之懷疑，私意揣測認其將
    受不公平之審判，其聲請並無客觀上之具體事實，尚不足以
    構成一般通常之人所具有之合理觀點，與聲請法官迴避之要
    件不合，而駁回抗告人法官迴避之聲請。
三、查：聲請人聲請迴避並未釋明或提出具體事實可資認定洪士
    傑法官與被告有如刑事訴訟法第十七條第一項所列各款之親
    屬、代理人關係，亦未釋明有何具體事實，足認其執行職務
    有偏頗之虞等情事存在，使一般通常之人對於洪士傑法官能
    否為公平之裁判，均具有合理之懷疑，即使法官自請迴避仍
    須有同法第十七條所定各款情形，始得准許，且非當事人得
    執為聲請迴避之事由，其仍執陳詞，提起抗告，為無理由，
    應予駁回。
四、據上論結，應依刑事訴訟法第412條，裁定如主文。
中　　華　　民　　國　　96　　年　　8 　　月　　17　　日
                  刑事第五庭    審判長法　官  楊明章
                                      法　官  顏基典
                                      法　官  楊子莊
以上正本證明與原本無異。
不得再抗告。
　　　　　　　　　　　　　　　　　　　書記官  王全龍
中　　華　　民　　國　　96　　年　　8 　　月　　20　　日
